臺灣臺南地方法院刑事判決
111年度訴字第330號
公  訴  人  臺灣臺南地方檢察署檢察官
被      告  許沛晨



指定辯護人  本院公設辯護人 陳香蘭  
上列被告因偽造有價證券案件，經檢察官提起公訴（111年度偵
字第5231號），本院判決如下：
    主  文
許沛晨犯偽造有價證券罪，處有期徒刑壹年捌月，緩刑貳年，並
應於緩刑期間內，履行如附表所示內容。
扣案票號CH471388本票中關於偽造「林煜滬」為共同發票人部分
沒收。
    事  實
一、許沛晨(原名許慧雯)與林煜滬原為夫妻，於民國108年10月2
    9日離婚。許沛晨於婚姻關係存續中，為借款以周轉資金，
    竟基於偽造有價證券之犯意，未經林煜滬之同意，於108年8
    月16日，在臺南市東區某處，在票號CH471388之本票填載發
    票日108年8月16日、票面金額新臺幣4萬5千元、到期日108
    年9月16日，在發票人欄簽署自己之姓名許慧雯，並偽簽林
    煜滬之姓名於本票正面，表彰林煜滬為共同發票人，而偽造
    上開本票。許沛晨嗣於不詳時間、地點，將上開偽造之本票
    交付予不詳之人借款。後盈億資產開發有限公司輾轉取得上
    開本票，向臺灣臺南地方法院聲請對上開本票准予強制執行
    ，經上開法院裁定准予強制執行，林煜滬得知後報警處理，
    因而查獲上情。
二、案經林煜滬訴由嘉義市政府警察局第一分局報請臺灣嘉義地
    方檢察署陳請臺灣高等檢察署臺南檢察分署檢察長令轉臺灣
    臺南地方檢察署檢察官偵查起訴。
    理  由
壹、程序部分：
一、本案以下所引用具傳聞證據性質之供述證據，被告許沛晨及
    其辯護人、檢察官於本院言詞辯論終結前均未爭執其證據能
    力，且本院審酌前開證據作成時之情況及證據取得過程等節
    ，並無非出於任意性、不正取供或其他違法不當情事，且客
    觀上亦無顯不可信之情況，復經本院於審判期日就上開證據
    依法進行調查、辯論，是依刑事訴訟法第159條之5規定，均
    有證據能力。
二、本案以下所引用具非供述證據性質之證據資料，均無違反法
    定程序取得之情形，依刑事訴訟法第158條之4規定之反面解
    釋，均應有證據能力。
貳、實體部分：
一、上開事實，業據被告於偵查本院審理時坦承不諱，核與證人
    即告訴人林煜滬於警詢、證人即被害人黃盈源於偵查中之證
    述情節大致相符（警卷第7至9頁、偵卷第12頁），並有上開
    本票1紙、本院110年度司票字第1665號民事裁定、聲請裁定
    本票強制執行狀影本及票號CH471388號本票影本、存證信函
    影本、告訴人提供其與被告LINE對話翻拍照片各1份在卷可
    稽（本院卷第109頁、警卷第10至15頁、第18頁），足認被
    告前開自白核與事實相符，本件事證明確，被告犯行應可認
    定。
二、論罪科刑：
　㈠被告行為後，刑法第201條第1項之罰金刑部分固經修正公布
    ，於108年12月27日生效，然修正前其罰金數額本應依刑法
    施行法第1條之1第2項前段規定提高為30倍，本次修法僅係
    將上開條文之罰金數額調整換算後予以明定，故修正前後之
    罰金刑度實質上並無變更，非屬法律有變更，並無新舊法比
    較適用之問題，應逕行適用新法。
　㈡按行使偽造之有價證券以使人交付財物，本即含有詐欺之性
    質，如果所交付之財物，即係該證券本身之價值，其詐欺取
    財仍屬行使偽造有價證券之行為，不另論以詐欺取財罪；但
    如行使該偽造有價證券之行為，係供擔保或作為新債清償而
    借款，則其借款之行為，已屬行使偽造有價證券行為以外之
    另一行為，始應再論以詐欺取財罪（最高法院85年度台上字
    第4557號、90年度台上字5416號判決意旨參照）。本件被告
    持偽造之本票向他人借款，僅借得1萬多元（本院卷第100頁
    ），低於該偽造本票本身之價值，核被告所為，係犯刑法第
    201條第1項之偽造有價證券罪，而不另論以詐欺取財罪。被
    告於上開時間偽造有價證券後持以行使，其行使之輕度行為
    應為重度之偽造行為所吸收，不另論罪。又被告於上開本票
    上偽造「林煜滬」簽名而偽造署名，係其偽造有價證券之階
    段行為，亦不另論罪。
　㈢次按犯罪之情狀顯可憫恕，認科以最低刑度仍嫌過重者，得
    酌量減輕其刑，刑法第59條明定。又按刑罰之功能在於對受
    刑人之矯正、教化，期使不再犯，而非科以重罰不可，倘依
    被告情狀，認即使科以法定最低刑度仍嫌過重，並可達防衛
    社會之目的者，自非不可依客觀之犯行與主觀惡性二者加以
    考量其情狀，而認有可憫恕，依刑法第59條規定酌量減輕其
    刑，符合比例原則。查本案係被告向他人借款，而偽造上開
    本票，並無大量偽造流通之票據情事，被告之惡性究非如濫
    行偽造票據擾亂金融交易秩序之犯行重大，對市場經濟秩序
    所造成之損害尚屬有限，且被告於偵查及本院審理時均坦承
    犯行，是本院觀諸被告上開犯罪情狀，認尚屬情輕法重，在
    客觀上確足以引起一般人普遍之同情，堪可憫恕，若予宣告
    法定最低刑度有期徒刑3年之刑，猶嫌過重，且難謂符合罪
    刑相當性及比例原則，爰依刑法第59條規定減輕其刑。爰審
    酌被告為向他人借款，竟偽造上開本票後持之借款，實屬不
    該，惟念其犯後始終坦承犯行、態度良好，且已與被害人即
    持票人黃盈源達成和解並賠償完畢，亦與告訴人林煜滬達成
    調解並分期賠償其損失，考量其自述智識程度、職業及生活
    狀況等一切情狀（本院卷第100頁），量處如主文所示之刑
    。
  ㈣被告未曾因故意犯罪受有期徒刑以上刑之宣告，有臺灣高等
    法院被告前案紀錄表1份在卷可稽，被告因一時失慮而觸法
    ，且犯後坦承犯行，並已與被害人即持票人黃盈源達成和解
    並賠償完畢，亦與告訴人林煜滬達成調解並分期賠償其損失
    ，告訴人並請求給予被告緩刑之機會，有本院111年度南司
    刑移調字第384號調解筆錄、債務清償證明書各1份在卷可佐
    （本院卷第105至107頁），則被告經此偵審及科刑教訓，應
    知所警惕，信無再犯之虞，本院因認被告所宣告之刑以暫不
    執行為適當，併宣告緩刑2年，以啟自新。然為督促被告能
    履行前述與告訴人林煜滬達成調解之內容，故依刑法第74條
    第2項第3款規定，命被告應依附件所示111年度南司刑移調
    字第384號調解筆錄成立內容賠償告訴人林煜滬。末依刑法
    第74條第4項規定，命被告支付告訴人之損害賠償數額，得
    為民事強制執行名義。是所附緩刑條件，倘被告不履行，且
    情節重大，足認原宣告之緩刑難收其預期效果，而有執行刑
    罰之必要者，依刑法第75條之1第1項第4款規定，得撤銷其
    緩刑宣告，附此敘明。
三、沒收：
　㈠按票據之偽造或票據上簽名之偽造，不影響於真正簽名之效
    力，倘其中有部分屬於偽造，雖不影響於其餘真正簽名者之
    效力，但偽造之部分，仍應依刑法第205條規定，諭知沒收
    ，又因票據權利之行使與票據本身不能分離，於此情形法院
    為沒收之宣告時，僅諭知偽造部分（即偽造發票人部分）沒
    收即可，不得將該紙票據全部宣告沒收，剝奪合法持有人對
    於真正背書人之權利（最高法院93年度台上字第6386號、94
    年度台上字第2061號號判決意旨可資參照）。按刑法第205
    條對於偽造、變造之有價證券設有沒收之特別規定，是對於
    偽造之有價證券自應依該條規定宣告沒收。惟關於二人以上
    為共同發票人之有價證券，如僅其中部分共同發票人係偽造
    ，因該有價證券之真正發票人部分仍屬有效，為避免影響合
    法執票人對於真正發票人之票據權利，自不得將整張有價證
    券宣告沒收，此時僅依前開法條規定，將該有價證券關於偽
    造發票人部分宣告沒收即可（最高法院91年度台上字第7082
    號判決意旨參照）。查扣案之本票（釘裝於本院卷第109頁
    ）正面之「林煜滬」簽名部分係偽造，而被告於上開本票上
    亦親自簽名，揆諸前述說明，本院自僅就偽造之「林煜滬」
    為共同發票人部分，依刑法第205條規定，不問屬於犯人與
    否，一併宣告沒收之。
　㈡另本案犯罪所得部分，因被告已清償被害人黃盈源完畢，且
    告訴人林煜滬已表示不追究，被告現正陸續對告訴人林煜滬
    還款清償中，故本院認如沒收犯罪所得對被告有過苛之虞，
    故不予沒收，附此敘明。
據上論斷，應依刑事訴訟法第299條第1項前段，刑法第201條第1
項、第59條、第74條第1項第1款、第2項第3款、第205條，刑法
施行法第1條之1第1項，判決如主文。
本案經檢察官江孟芝提起公訴，檢察官李佳潔到庭執行職務。
中　　華　　民　　國　 111　　年　　8　　月　　18　　日
                  刑事第六庭  審判長法  官 高如宜
                                    法  官 鄭銘仁 
                                    法  官 陳鈺雯 
以上正本證明與原本無異。
如不服本判決應於收受本判決後20日內向本院提出上訴書狀，並
應敘述具體理由。其未敘述上訴理由者，應於上訴期間屆滿後20
日內向本院補提理由書狀（均須按他造當事人之人數附繕本）「
切勿逕送上級法院」。
  　　    　　　　　　　　　　　　　書記官　蔡雅惠
中　　華　　民　　國　　111 年　　8   　月　　18　　日　
附錄本案論罪科刑法條全文：
中華民國刑法第201條：
意圖供行使之用，而偽造、變造公債票、公司股票或其他有價證
券者，處3年以上10年以下有期徒刑，得併科9萬元以下罰金。
行使偽造、變造之公債票、公司股票或其他有價證券，或意圖供
行使之用而收集或交付於人者，處1年以上7年以下有期徒刑，得
併科9萬元以下罰金。

附表：
被告應依本院111年度南司刑移調字第384號調解筆錄給付方式，給付林煜滬新臺幣肆萬伍仟元。給付方式如下：自民國111 年7月15日起至全部清償完畢止，按月於每月15日前（含當日）各給付新臺幣壹萬元（最後一期給付金額為新臺幣壹萬 伍仟元），如有一期未按時履行除視為全部到期外，相對人（即被告）願另給付聲請人（即告訴人）新臺幣貳萬元之違約金。給付方式由雙方自行約定。